【裁判字號】    89,判,2794
【裁判日期】    890921
【裁判案由】    級俸
【裁判全文】
最  高  行  政  法  院  判  決                  八十九年度判字第二七九四號
    原      告  甲○○
    被      告  中華電信股份有限公司臺灣南區電信分公司
    代  表  人  鄭貴龍
右當事人間因級俸事件，原告不服公務人員保障暨培訓委員會再復審決定，提起行政
訴訟。本院判決如左：
    主  文
原告之訴駁回。
訴訟費用由原告負擔。
    事  實
緣原告前任中華電信股份有限公司（以下稱中華電信公司）台灣南區電信分公司鳳山
營運處服務中心主任，其為民國（下同）二十二年八月三十一日出生，迄至八十七年
八月三十日止，年滿六十五歲，被告爰依交通部所屬郵電事業人員退休規則有關命令
退休之規定，以八十八年一月七日南人字第八七Ａ三○○○八二五號函准原告自八十
八年一月十六日起退休，並收回已於八十七年十二月三十一日預先發給之八十八年一
月份溢領之薪資半個月，原告不服，向交通部提起復審，嗣不服該部復審決定，向公
務人員保障暨培訓委員會（以下簡稱保訓會）提起再復審，因保訓會未於三個月期限
內決定（於八十八年八月二十四日始駁回），乃提起本件行政訴訟。茲摘敘兩造訴辯
意旨於次：
原告起訴意旨略謂：一、原告為國營事業中華電信公司屆齡退休人員，其退休各種權
益均依照公務人員退休法辦理。二、原告於八十八年一月十六日屆齡退休，依據八十
四年一月二十六日總統公布公務人員退休法第十條規定「月退休金自退休之次月發給
」，另依據交通部所屬郵電事業人員退休規則第十條行政命令，亦規定「每月退休金
自退休離職之次月起按月支給．．．」。由上法律及行政命令規定，可見退休當月仍
發「薪給」，不發「退休金」。原處分機關及復審機關以八十八年一月十六日起退休
，公務員身分已終止，自無請求支給「俸給」之權利，而由原告一次退休金扣收八十
八年一月十六日至八十八年一月三十一日「薪給」，改發「月退休金」，形同退休當
月即發給月退休金」有違公務人員退休法第十條「月退休金自退休之次月起發給」之
規定。三、原告八十八年一月份「薪給」係八十七年十二月三十一日發給，亦即八十
八年一月十六日退休生效日之前所發給，依據人事行政月刊一二七期轉載銓敘部規定
解釋「所發給半數『俸給』如係命令『退休生效日以後』所發給者『自屬預領生效後
之薪給』．．．」。由此可見「退休生效日前所發給之薪給，並非預領生效日後之薪
給」。四、另查銓敘部七十八年十二月五日七八台華特二字第三三四八○二號函釋規
定略以：人事行政局六十一年二月七日六一局參字第二三二八號函釋「因案停職人員
，經核准發給半薪及．．．如已予發給者『可』免予追繳．．．」。五、綜上相關機
構規定，以及公務人員退休法、交通部所屬郵電事業人員退休規則規定，足證本案原
處分及復審機關之決定，顯有違誤，自難令原告甘服等語。
被告答辯意旨略謂：一、原告退休前係任被告鳳山營運處服務中心主任，為二十二年
八月三十一日出生、至八十七年八月三十日止，年滿六十五歲。被告依交通部所屬郵
電事業人員退休規則命令退休規定，以八十八年一月七日南人字第八七Ａ三○○○八
二五號函知鳳山營運處、准原告自八十八年一月十六日起退休。唯查八十八年一月份
原告薪資，已於八十七年十二月三十一日預先發姶。因此，被告乃收回原告八十八年
一月份溢領薪資半個月，僅發一月份半個月薪資（被告原處分及復審決定，均謂改發
半個月退休金，用語似有未妥）。原告不服，提起復審遭駁回，提起再復審，因逾期
未審，遂向鈞院提起行政訴訟。二、依公務人員退休法第十條規定：用退休金，自退
休之次月起發給。另依據交通部所屬郵電事業人員退休規則第十條規定：每月退休金
自退休離職之次月起，按月支給。查「俸給」為公務員關係存續中，公務員所得請求
給付之報酬；若公務員退休，自退休生效日起，公務員關係已終止，自無請求支領「
俸給」之權利，僅能依規定請求支領退休金。又依公務人員退休法施行細則第三十條
規定：「自願或命令退休人員之退休案，均自銓敘部審定之退休生效日生效，其有預
領生效後俸給者，服務機關應就支給機關或轉發機關函送核轉之一次退休金或第一次
月退休金，核實收回」。另依行政院人事行政局七十六年六月三日局肆字第一四八三
○號函示：「公教員工到離職，當月服務未滿整個月者，其薪津應按實際在職日數，
覈實計發」等規定。本件被告核准原告自八十八年一月十六日起退休生效，自該日起
，原告已非被告在職員工，依上述規定，原告自不得請求支給退休生效日起之俸給。
被告依上述規定，收回原告八十八年一月份溢領薪資（即收回八十八年一月十六日起
三十一日止溢領半個月薪資），僅發一月份半個月薪資（被告原處分及復審決定，均
謂改發半個月退休金，用語，似有未妥）依法即無違誤。茲原告主張被告不能收回其
退休生效日後半個月之薪資，即有誤解上述法令，原告提起本訴無理由，請求駁回原
告之訴等語。
    理  由
按「交通部所屬郵電事業人員之退休，除有特殊情形，經另訂辦法呈部核准外，悉依
本規則行之。」「郵電事業人員具有左列情形之一者，應命令退休。一、年齡滿六十
五歲者。」、「依第四條第一項第一款．．．規定應予命令退休人員，．．．其於七
月至十二月間出生者，至遲以次年一月十六日為退休生效日。」交通部所屬郵電事業
人員退休規則第一條、第四條第一項第一款、第四條之一分別定有明文。本件原告前
為中華電信公司台灣南區電信分公司鳳山營運處服務中心主任，有關其退休金之給與
，自應依前開規定予以適用。而公務人員退休法第十條雖規定：月退休金自退休之次
月發給。另交通部所屬郵電事業人員退休規則第十條第二款亦規定：「退休金之給與
，依左列規定：二、每月退休金，自退休離職之次月起按月支給，至權利喪失或停止
之次月終止。」然公務人員退休法施行細則第三十條規定：「自願或命令退休人員之
退休案，均自銓敘部審定之退休生效日生效，其有預領生效後俸給者，服務機關應就
支給機關或轉發機關函送核轉之一次退休金或第一次月退休金核實收回。」，而行政
院人事行政局七十六年六月三日局肆字第一四八三○號亦函示：「公教員工到離職當
月服務未滿整個月者，其薪津應按實際在職日數覈實計發。」是對照上開法條及函示
之內容，加以觀察，足知公務員退休法第十條及交通部所屬郵電事業人員退休規則第
十條第二款所指「退休金自退休之次月發給」、「每月退休金，自退休離職之次月起
按月支給」等係就退休金支給之時間所為之規定，並非就退休金給付數額之計算或退
休生效日期之規定。此再徵諸交通部所屬郵電事業人員退休規則第十條第一款規定：
「一次退休金，於退休離職之日支給之。」其意義益明。至行政院人事行政局六十一
年二月七日六一局參字第二三二八號函：「因案停職人員，經核准發給半薪及全部眷
屬實物配給，如已予發給者，可免於追繳．．．」之釋示，所適用之情形，與本件有
關預領退休生效後薪給，是否應收回之情況，並不相同，自不能比附援引。原處分以
原告於八十八年一月十六日退休，應收回預領半個月在職時之薪俸，於法並無不合，
一再復審決定遞予維持，均無違誤，原告猶持前詞，提起本件訴訟，難謂有理由，應
予駁回。
據上論結，本件原告之訴為無理由，爰依行政訴訟法施行法第二條、行政訴訟法第九
十八條第三項前段，判決如主文。
中    華    民    國     八十九      年      九      月     二十一      日
              最 高 行 政 法 院 第 二 庭
                                審 判 長 法  官      陳  石  獅
                                         法  官      林  家  惠
                                         法  官      彭  鳳  至
                                         法  官      高  啟  燦
                                         法  官      黃  合  文
右  正  本  證  明  與  原  本  無  異
                                         法院書記官  蘇  金  全
中    華    民    國     八十九      年      九      月     二十五      日


司法院資訊處製作；財團法人民間司法改革基金會備份。
